【裁判字號】    90,易,1616
【裁判日期】    901012
【裁判案由】    重利
【裁判全文】
臺灣臺南地方法院刑事判決                         九十年度易字第一六一六號
    公  訴  人  臺灣台南地方法院檢察署檢察官
    被      告  丁○○
右列被告因重利案件，經檢察官提起公訴 (九十年度營偵字第九０二號)，本院判決
如左：
    主  文
丁○○無罪。
    理  由
一、公訴意旨略以：被告丁○○係台南縣新營市○○路三六七號大城汽車商行負責人
    ，竟意圖謀取不法暴利，基於概括犯意，自民國八十八年一月間某日起，至八十
    九年十二月十八日止，連續在前開汽車商行，乘客戶急需用錢之際，利用銀行提
    供之刷卡機，以俗稱「真刷卡，假消費」，預借現金之方式，以每刷卡金額新台
    幣（下同）一萬元，預扣一千三百元為利息，預支八千七百元之現金，分別放款
    給辛○○、乙○○、庚○○、甲○○、己○○、戊○○○、丙○○、壬○○等人
    ，放貸金額則從一萬元至十萬元不等。而被告丁○○預借現金後，約五至八天即
    可向銀行請領刷卡之金額，核其利息以月利計算高達七十八分，經警於九十年五
    月十七日持台灣台南地方法院檢察署檢察官核發之搜索票，執行搜索並扣得刷卡
    機一台、聯合信用卡帳單一本、活期存摺一本，因認被告丁○○係涉犯刑法第三
    百四十四條之重利罪嫌。
二、公訴人認被告丁○○係犯刑法第三百四十四條之重利罪嫌，係以辛○○、乙○○
    、庚○○、甲○○、己○○、戊○○○、蔡昆助、丙○○、壬○○等八人於警訊
    之證述，及扣案刷卡機一台、聯合信用卡帳單一本、活期存摺一本可證，為主要
    論據。
三、按犯罪事實應依證據認定之，無證據不得推定其犯罪事實，刑事訴訟法第一百五
    十四條定有明文。又認定不利於被告之事實，須依積極證據，苟積極證據不足為
    不利於被告事實之認定時，即應為有利於被告之認定，更不必有何有利之證據；
    再事實之認定，應憑證據，如未能發現相當證據，或證據不足以證明，自不能以
    推測或擬制之方法，為裁判基礎（最高法院三十年上字第八一六號、四十年台上
    字第八六號判例參照）。
四、訊據被告丁○○固坦承真刷卡、假消費，預借現金給客戶之事實，惟堅詞否認有
    何右揭犯行，被告辯稱伊是應顧客要求，給人方便之情況下，才預借現金，但沒
    有收取重利，後來八十九年底，因請款常有問題，信用卡處理中心不配合伊處理
    ，伊乃於同年十二月間至台南縣刑警隊報案，隨即於九十年一月間向信用卡處理
    中心申辦停止使用刷卡機，嗣刷卡機押金六千元，該中心不退還，伊亦不交還刷
    卡機，結果九十年五月間警察突然查伊之前揭真刷卡、假消費等語。經查，證人
    辛○○、乙○○、庚○○、甲○○、己○○、戊○○○、丙○○、壬○○，分別
    於八十九年七月七日至同年十二月十八日在被告汽車商行刷卡借款一萬元至十萬
    元不等，證人辛○○、乙○○所持辛○○所有之信用卡二張（台灣中小企業銀行
    卡號000000000000000、中國信託商業銀行卡號0000000
    000000000）刷卡後，自八十九年八月二十一日起至九十年一月十五日
    止，逐月均有繳交台灣中小企業銀行二千五百元至三千元最低消費款、九十年一
    月八日繳交中國信託商業銀行四千元最低消費款；證人庚○○所持有之信用卡一
    張（萬通商業銀行卡號0000000000000000）刷卡後，於九十年
    一月十九日有繳交萬通商業銀行五千元最低消費款；證人甲○○所持有之信用卡
    一張（英商渣打銀行卡號000000000000000）刷卡後，於八十九
    年九月十四日、十一月一日分別有繳交英商渣打銀行三千元、三千二百元最低消
    費款；證人己○○所持有之信用卡一張（遠東國際商業銀行卡號0000000
    00000000）刷卡後，於八十九年八月八日、十月四日分別有繳交遠東國
    際商業銀行二千元最低消費款；證人戊○○○所持有之信用卡一張（遠東國際商
    業銀行卡號000000000000000）刷卡後，於八十九年八月十日、
    九月十八日分別有繳交遠東國際商業銀行二千元最低消費款；證人丙○○所持有
    之信用卡一張（富邦商業銀行卡號000000000000000）刷卡後，
    於八十九年十二月十五日有繳交富邦商業銀行三千五百元最低消費款；證人壬○○所持有之信用卡一張（慶豐商業銀行卡號000000000000000）
    刷卡後，於八十九年十一月十八日有繳交慶豐商業銀行一千元最低消費款等情，
    有前開各銀行函附證人辛○○、庚○○、甲○○、己○○、戊○○○、丙○○、
    壬○○信用卡繳款明細各七份在卷可稽。按發卡銀行原應在信用卡持有人授信額
    度內繳清持卡人刷卡所生的費用予特約商店，惟因有循環繳息的約定，發卡銀行
    不僅負擔持卡人於刷卡日至次月繳款日間因資金週轉不靈致無法給付刷卡金額的
    風險，亦具有「欠本金先繳息」的融資功能，故持卡人只要逐月繳交少許之最低
    消費款，發卡銀行並不會追償全部消費款，此一約定為證人辛○○、庚○○、甲○○、己○○、戊○○○、丙○○、壬○○申辦信用卡時所明知，渠等亦善用繳
    交最低消費金額方式作為融資，一如前述，顯見渠等至被告汽車商行刷卡借貸，
    非出於急迫、輕率或無經驗而為，應可認定，被告即非係乘證人辛○○等人急迫
    、輕率或無經驗而貸與金錢，已與重利罪之第一條件不符，則其貸款是否取得與
    原本顯不相當之利息，則無庸再予斟酌（最高法院七十二年度台上字第二七五四
    號裁判參照）。故被告被訴重利罪，應屬不能證明，此外復查無其他積極證據足
    資認定被告有上開犯行，自應為無罪之諭知。至被告因假消費真刷卡涉及明知不
    實事項，而登載於業務上作成之文書向銀行請款，致銀行難以控管風險，恐生有
    呆帳之損害，是否另涉犯罪，因非起訴效力所及，本院不得併予審理，附此敘明
    。
據上論斷，依刑事訴訟法第三百零一條第一項，判決如主文。
本案經檢察官李宗榮到庭執行職務
中    華    民    國      九十        年      十      月    十二      日
                                  臺灣臺南地方法院刑事第二庭
                                          法  官  鍾  邦  久
右正本證明與原本無異。
如不服本判決，應於判決送達後十日內，向本院提出上訴狀。（應附繕本）
                                          書記官  吳  信  助
中    華    民    國      九十        年      十      月     十二     日


司法院資訊處製作；財團法人民間司法改革基金會備份。
